臺灣彰化地方法院刑事判決
110年度交簡上字第64號
上  訴  人  
即  被  告  李玉文


上列被告因過失傷害案件，不服本院民國110年7月29日110年度
交簡字第1042號第一審刑事簡易判決（聲請簡易判決處刑案號：
110年度偵字第2950號），提起上訴，本院管轄之第二審合議庭
判決如下：
    主    文
原判決撤銷。
李玉文犯過失傷害罪，處拘役參拾伍日，如易科罰金，以新臺幣
壹仟元折算壹日。
    犯罪事實
一、李玉文於民國109年7月24日上午8時44分許，騎乘車牌號碼0
    00-000號普通重型機車，沿彰化縣○○鄉○○路00○00號前之東
    西向無名道路由西往東方向行駛，行經該無名道路與復興路
    之交岔路口欲左轉駛入復興路時，本應注意汽車行駛至無號
    誌交岔路口，轉彎車應暫停讓直行車先行，而依當時天候陰
    、日間自然光線、柏油路面乾燥無缺陷、無障礙物、視距良
    好，並無不能注意之情事，而在上開路口暫停讓沿著復興路
    由南往北方向行駛之其他機車通過後，竟疏未注意復興路由
    北往南方向是否另有車輛準備進入路口，即貿然左轉進入復
    興路。適有鐘得綱騎乘車牌號碼000-0000號普通重型機車，
    沿復興路由北往南方向行駛並準備通過上開路口，亦疏未注
    意行經無號誌交岔路口時，應減速慢行，作隨時停車之準備
    ，竟疏未注意李玉文所騎乘之車輛已在上開路口準備左轉，
    貿然以時速約4、50公里之速度通過上開路口，兩車遂發生
    碰撞而均人車倒地，鐘得綱因而受有右側橈骨及尺骨閉鎖性
    骨折、雙膝、左手肘擦傷、右膝挫傷並擦傷等傷害；李玉文
    則受有右側肩胛峰鎖骨關節半脫位、左側小指中段指骨骨折
    、腦震盪、四肢及肢體多處挫傷、右側顏面骨線性骨折等傷
    害（鐘得綱涉犯過失傷害部分，另經本院以110年度交簡字
    第1042號判決確定）。
二、案經鐘得綱訴由彰化縣警察局鹿港分局報告臺灣彰化地方檢
    察署檢察官偵查起訴。
    理    由
一、以下引用之供述證據及非供述證據，檢察官、上訴人即被告
    李玉文（下稱被告）於本院審理時，均未爭執證據能力，且
    本院審酌各該證據均非屬違法取得之證據，復經本院於審判
    期日就該等證據進行調查、辯論，是以依法均得作為證據使
    用。
二、被告上訴意旨略以：當時我有看到右方有來車，禮讓該車通
    過後才左轉，告訴人鐘得綱時速過快。我的傷勢比較嚴重。
    我不認同告訴人說他受有骨折、腦震盪。請從輕量刑等語。
三、得心證之理由：被告固不否認有於上開時地發生車禍，惟辯
    稱其已注意左右來車，是因告訴人車速過快而發生本案車禍
    ；並爭執告訴人所受傷勢等語。經查：
　㈠被告與告訴人有於上開時地騎車發生碰撞，被告因此受有上
    開傷害等節，業據被告坦承不諱（見偵卷第22、5至9頁、第
    57頁反面至第58頁、本院卷第144頁），核與證人即告訴人
    之證述相符（見偵卷第23、10至12頁、第57頁反面至第58頁
    ），並有秀傳紀念醫院診斷證明書、道路交通事故現場圖、
    道路交通事故調查報告表㈠、㈡-1各1件、現場照片17張在卷
    可稽（見偵卷第17、19至21、24至32頁），並經本院當庭勘
    驗告訴人所騎乘機車之行車紀錄影像（詳下述㈢⒉），足認被
    告上開自白應與事實相符。
　㈡告訴人於車禍後之同日上午9時18分許、中午12時56分許，先
    後前往秀傳紀念醫院、彰化基督教醫院急診，經診斷受有右
    側橈骨及尺骨閉鎖性骨折、雙膝、左手肘擦傷、右膝挫傷並
    擦傷等傷害，有秀傳紀念醫院診斷證明書、彰化基督教醫院
    診斷書各1件存卷足憑（見偵卷第15、14頁），足認告訴人
    確實因車禍受有上開傷害。則被告質疑告訴人骨折等語，與
    前揭診斷證明書、診斷書不符，洵無足採。至於被告又質疑
    告訴人腦震盪等語，因前揭診斷證明書、診斷書均未記載告
    訴人受有腦震盪之傷害，原審判決及本院判決亦未作此認定
    ，是被告此部分辯解容有誤會，併此敘明。
　㈢被告辯稱其並無過失，則本院審酌以下證據認為：
　⒈按行車速度，依速限標誌或標線之規定，無速限標誌或標線
    者，行車時速不得超過50公里，但未劃設車道線、行車分向
    線或分向限制線之道路，時速不得超過30公里。汽車行駛時
    ，駕駛人應注意車前狀況及兩車並行之間隔，並隨時採取必
    要之安全措施，不得在道路上蛇行，或以其他危險方式駕車
    。汽車行駛至交叉路口，轉彎車應讓直行車先行，道路交通
    安全規則第93條第1項第1款、第94條第3項、第102條第1項
    第7款分別訂有明文。
　⒉告訴人所騎乘機車之行車紀錄影像，業經本院勘驗，結果如
    下（見本院卷第141、153至159頁）：畫面雖連續但在①告訴
    人與被告發生碰撞前13:18:25之錄影略有停頓直接跳到13:1
    8:27，於②13:18:28停頓後又直接跳到13:18:31之情形；另
    於③碰撞前13:18:32又有影像停格之情形，再次有連續畫面
    之時間為13:18:34，此時告訴人機車已倒地，錄影時間直到
    13:18:41。又案發地點為交叉路口，由告訴人之行車紀錄器
    觀之，相關細節如下圖文所示：
1. 於13:18:31可見被告李玉文之機車車頭出現，此時雙方距離為5間房屋寬度加上1個巷口的寬度，再加上超過1間房子的寬度一些。  2. 於距離有3間房屋時已可完整見到被告所騎乘之機車車身。  3. 於距離有1.5間房屋時已可完整見被告所騎乘之機車已3分2車身行駛過道路邊線。  4. 13:18:32時行車紀錄錄 器畫面停格不動。  5. 至13:18:34畫面再次有連續錄影情情形，惟此時告訴人機車已倒地。  6. 畫面結束時之情形。  
  ⒊從上開行車紀錄影像勘驗結果可知，被告在上開路口固然有
    先暫停讓沿著復興路由南往北方向行駛之其他機車通過（即
    上開勘驗結果⒈），但隨即左轉，而未再次確認其左側即復
    興路由北往南方向是否另有車輛準備進入路口（即上開勘驗
    結果⒉至⒋）。準此，被告為轉彎車，卻於左轉前未能充分注
    意左方來車，而未禮讓直行之告訴人先行，是被告顯有轉彎
    車未禮讓直行車先行之過失。
　⒋另一方面：
　①告訴人在距離上開路口6間房子及1個巷口之地點時，其所裝
    置之行車紀錄器已可看見被告所騎乘機車之車頭（即上開勘
    驗結果⒈），又在距離上開路口3間房子之地點時，更可看見
    被告所騎乘機車之完整車身（即上開勘驗結果⒉）。而無論
    是距離上開路口6間房子及1個巷口之地點，或是距離上開路
    口3間房子之地點，與上開路口均有相當距離（本案雖未實
    際丈量該等地點與路口間之距離，但如以目前一間透天厝房
    子寬度約4.5公尺計算，則可知前者地點距離路口約30公尺
    ，後者則距離路口約13.5公尺），如告訴人在該等地點有充
    分注意車前狀況，應可發現告訴人騎乘機車從路口出來準備
    左轉，而得以應變。佐以告訴人於警偵訊時自承：當時看到
    被告機車已經來不及，直接撞上等語（見偵卷第12頁反面、
    第23頁、第57頁反面），於本院審理中亦陳稱：我當時可能
    騎到分心，沒有仔細看等語（見本院卷第146頁），益徵被
    告於本案車禍發生前，未能充分注意車前狀況，致未能發現
    告訴人機車。
　②上開路口所在路段未劃設車道線，此見道路交通事故調查報
    告表㈠、現場照片甚明（見偵卷第20、24、25頁），揆諸前
    揭規定，該路段行車時速不得超過30公里。惟告訴人自承當
    時時速約4、50公里（見偵卷第11、23頁、第57頁反面），
    顯然告訴人有超速甚明。
　③從而，告訴人有超速、未注意車前狀況之過失等節，洵堪認
    定。
　⒌本案車禍肇事原因，經送請交通部公路總局臺中區監理所彰
    化縣區車輛行車事故鑑定委員會鑑定，結果認為：被告駕駛
    普通重型機車，行至無號誌交叉路口，左轉彎未暫停禮讓左
    方直行車先行，為肇事主因；告訴人駕駛普通重型機車，行
    至無號誌交叉路口，疏未減速慢行，作隨時停車之準備，為
    肇事次因等情，有交通部公路總局臺中區監理所110年7月14
    日彰鑑字第1100127602號函並檢送鑑定意見書1份附卷可憑
    （見原審卷第25至29頁），亦同此認定。
　⒍綜上，被告有轉彎車未禮讓直行車先行之過失。而告訴人超
    速、未注意車前狀況，就本車禍亦與有過失，但仍不能解免
    被告之過失責任。是以被告前揭所辯，無從阻卻其自身之過
    失責任。　
　㈣綜合上開證據，被告就本案車禍發生顯有過失，且告訴人因
    車禍受有前揭之傷害，則被告之過失行為與前開告訴人傷害
    結果間，具有相當因果關係。基上所述，本案罪證明確，被
    告之過失犯行，洵堪認定，應依法論科。　
四、論罪科刑及撤銷改判部分：
　㈠核被告所為，係犯刑法第284條前段之過失傷害罪。又被告肇
    事後，於有偵查犯罪權限之公務員尚未發覺其為犯罪行為人
    前，主動向到醫院處理事故員警表明係肇事者，有道路交通
    事故肇事人自首情形紀錄表1件在卷可稽（見偵卷第35頁）
    ，足認被告為對於未發覺之犯罪自首而接受裁判，爰依刑法
    第62條前段之規定減輕其刑。
　㈡原審認被告罪證明確，予以論科，固非無見。惟本院審酌本
    案車禍發生經過，被告固然有轉彎車未禮讓直行車先行之過
    失，但告訴人亦同時有超速及未注意車前狀況之與有過失，
    足認被告與告訴人各自之過失比例相當。是原審分別就被告
    、告訴人各量處拘役45日、35日，似未能詳加斟酌被告、告
    訴人之過失比例相當，而就被告犯行予以充分且適當之評價
    ，量刑稍嫌過重，自有未當。被告上訴意旨指摘原判決量刑
    過重，其上訴為有理由，應由本院將原判決撤銷改判。
　㈢爰以行為人之責任為基礎，審酌被告因上開過失肇事，造成
    告訴人受有如前所示之傷勢，是以被告犯行所生損害不小；
    以及告訴人就本車禍發生亦與有過失，是被告犯行非本案事
    故發生之唯一原因，且被告與告訴人之過失比例相當；兼衡
    被告亦因本案車禍受有前揭傷害，傷勢不輕；以及被告因調
    解金額未能與告訴人取得共識，迄今未能填補告訴人所受損
    害之犯後態度；再考量被告並無前科之素行，此有臺灣高等
    法院被告前案紀錄表為證（見本院卷第135頁）；暨被告自
    承其學歷為大學畢業之智識程度，已婚、需扶養父親及婆婆
    之生活及經濟狀況（見本院卷第145頁被告自述、第89至133
    3頁被告提出父親與婆婆之相關醫療證明及費用證明、所得
    稅申報資料、戶口名簿、身分證影本）等一切情狀，乃量處
    如主文所示之刑，並諭知易科罰金之折算標準，以期相當。
據上論斷，應依刑事訴訟法第455條之1第1項、第3項、第369條
第1項前段、第364條、第299條第1項前段，刑法第284條、第62
條前段、第41條第1項前段，刑法施行法第1條之1第1項，判決如
主文。
本案經檢察官王銘仁提起公訴，檢察官陳靚蓉到庭執行職務。　
中　　華　　民　　國　　111 　年　　2 　　月　　10　　日
                  刑事第六庭    審判長法官  吳永梁
　　　　　　　　　
                                法      官  范馨元
　　　　　　　　　　　　　　　　
                                法      官  張琇涵
以上正本證明與原本無異。
不得上訴。
中　　華　　民　　國　　111 　年　　2 　　月　　10　　日
                                書  記  官  潘佳欣
附錄論罪科刑法條全文：
中華民國刑法第284條
因過失傷害人者，處1年以下有期徒刑、拘役或10萬元以下罰金
；致重傷者，處3年以下有期徒刑、拘役或30萬元以下罰金。